【裁判字號】    97,簡上,73
【裁判日期】    970625
【裁判案由】    詐欺
【裁判全文】
臺灣臺南地方法院刑事判決              97年度簡上字第73號
上  訴  人  甲○○
即  被  告
上列上訴人即被告因詐欺案件，不服本院96年度簡字第3808號中
華民國96年12月31日第一審判決（聲請案號：96年度偵字第1407
2號），提起上訴，本院管轄之第二審合議庭判決如下：
    主  文
上訴駁回。
    事  實
一、甲○○明知提供自己或他人所申請之行動電話門號予第三人
    使用，將可能遭用於不法之途，竟仍基於幫助他人詐欺取財
    之犯意，於民國95年11月某日在臺中市工業區附近，將不知
    情之劉姿鈴所申請之和信電信門號0000000000號（聲請簡易
    判決處刑書誤載為0000000000號）提供予真實姓名年齡均不
    詳、綽號「阿財」之成年人。嗣該門號為詐騙集團成員取得
    ，並即共同基於意圖為自己不法所有之犯意聯絡，於96年1
    月下旬間某日許，以上揭行動電話門號撥打電話予張益清，
    向張益清佯稱可幫其辦理信用貸款，要張益清交付所開設之
    第一商業銀行（下稱第一銀行）新化分行帳號：
    00000000000000 號存摺、印章、提款卡與密碼，並要求張
    益清匯新臺幣（下同）4萬元手續費，致張益清陷於錯誤，
    而依其指示，於同年2月1日及2月5日至第一銀行新化分行分
    別將1萬元及3萬元匯入該詐欺集團所提供由陳岡（業經臺灣
    板橋地方法院檢察署檢察官不起訴處分確定）所開設之國泰
    世華銀行中和分行帳戶內。嗣因張益清所有之上開帳戶涉及
    詐欺案件，始為警循線查獲。
二、案經臺灣臺南地方法院檢察署檢察官自動檢舉偵查起訴。
    理  由
一、訊據被告甲○○固坦承提供劉姿鈴所申辦之0000000000號行
    動電話門號予姓名年籍均不詳之阿財；對於該門號遭詐騙集
    團用以詐騙張益清，致其先後匯款1萬元、3萬元至第三人陳
    岡之帳戶內等情亦不爭執；惟矢口否認有幫助詐欺行為，辯
    稱並不知「阿財」會將該門號交付詐騙集團使用，其並無幫
    助詐欺之犯意云云。經查：
  (一)前述0000000000號行動電話門號，乃詐騙集團用以與張益清
    聯繫，至張益清陷於錯誤，認與渠聯繫之人能夠辦理信用貸
    款以清償信用卡債務，因而先後匯款1萬元、3萬元之情，已
    據張益清於偵訊中陳述甚明（臺灣臺南地方法院檢察署96年
    度核交字第1339號，以下簡稱為核交卷，第2頁）；並有和
    信電訊股份有限公司96年5月28日函文所附上開門號之通聯
    紀錄（核交卷第11-13頁），與張益清之匯款申請書回條（
    核交卷第4頁）、陳岡帳戶之交易往來明細（核交卷第7、8
    頁）卷內可稽，被告前述自白，應可信為真實。
  (二)被告雖否認有幫助詐欺之犯意，惟對於其交付門號予「阿財
    」使用之經過，乃供稱係因為要省月租費，始將為辦理手機
    所申辦之多餘門號交付因直銷而認識之朋友「阿財」使用；
    「阿財」當時會去中國大陸做生意，好像是類似旅行團的領
    隊，他本來就有手機門號，當時只是問問看「阿財」是否需
    要另一門號，「阿財」就說好，並沒有想過「阿財」將如何
    使用該門號等語。查因被告無法提供該「阿財」之真實姓名
    年籍或聯絡方式，本院對於被告交付門號予「阿財」之過程
    ，乃至該「阿財」是否真有其人，均無從查證。然若被告所
    述屬實，則被告對於「阿財」取得該門號之後，將作何用途
    ，乃完全抱持無意干涉之態度，已經顯然可認。
  (三)再審酌近年來詐騙集團經常透過電話與被害人聯繫行騙之新
    聞，業經媒體廣為報導，政府亦大力宣導民眾接獲詐財或恐
    嚇電話之因應之道，且申請行動電話門號並無特殊限制，任
    何人只需提出身份證及駕照、健保卡等證件即得以自己名義
    申請門號使用，此為眾所週知之事實，則依一般人之社會生
    活經驗，若係供日常通訊使用之行動電話門號，原可自行向
    電信公司申請，而無向使用他人門號之必要。是若他人不以
    自己名義申請門號，反而徵求不特定人之行動電話門號使用
    ，衡情亦當知渠等取得之行動電話門號，有利用以從事與財
    產有關之犯罪，供掩飾不法犯行，避免犯罪行為人曝光以逃
    避執法人員查緝之可能性。又被告業已成年，並有相當社會
    工作經驗，觀其於偵查及本院審理時所為陳述，堪認智識能
    力與一般常人無異，則被告對於前述情形理應有所認識，竟
    提供電話門號予不詳人士使用，足認被告對於該門號可能遭
    作為不法用途已有認識，而仍抱持容認之態度，則被告有幫
    助他人詐欺取財之不確定故意，已可認定。
二、按刑法上之幫助犯，係對於犯罪與正犯有共同之認識，而以
    幫助之意思，對於正犯資以助力，而未參與實施犯罪之行為
    者而言。是被告基於幫助詐欺取財之不確定故意，將前揭行
    動電話門號交付予不詳姓名之成年男子「阿財」，嗣該門號
    經詐騙集團用以向被害人張益清詐騙，致張益清陷於錯誤，
    而將款項匯入另一人頭帳戶，核被告所為，係犯刑法第30條
    第1項前段、第339條第1項詐欺取財罪之幫助犯，爰依刑法
    第30條第2項之規定，按正犯之刑予以減輕。
三、再查本件被告所為之幫助詐欺犯行，其犯罪時間在96年4月
    24 日以前，所犯且合於中華民國96年罪犯減刑條例第2條第
    1項第3款所定之減刑條件，應依同條例第7條第1項、第2項
    規定，於裁判時減其宣告刑，同時諭知其宣告刑及減得之刑
    ，並依刑法第41條第1項前段諭知易科罰金之折算標準，以
    資懲儆。
四、原審以被告罪證明確，依刑事訴訟法第449條第1項前段、第
    454條第2項，中華民國96年罪犯減刑條例第2條第1項第3款
    、第7條，刑法第30條第1項前段、第2項、第28條、第339條
    第1項、第41條第1項前段，刑法施行法第1條之1，量處有期
    徒刑2月，減為有期徒刑1月，並諭知易科罰金之折算標準，
    認事用法俱無不合，量刑亦稱妥適。被告猶執前詞否認犯罪
    ，並提起上訴請求撤銷原判決，核無理由，應予駁回。
據上論斷，依刑事訴訟法第455條之1第1項、第3項、第368條，
判決如主文。
本案經檢察官乙○○到庭執行職務。
中    華    民    國    97    年    6     月    25    日
                  刑事第十一庭  審判長法  官  陳威龍
                                      法  官  黃欣怡
                                      法  官  吳坤芳
以上正本證明與原本無異
不得上訴
                                      書記官  莊淑雅
中    華    民    國    97    年    6     月    26    日


司法院資訊處製作；財團法人民間司法改革基金會備份。
